【裁判字號】    97,易緝,204
【裁判日期】    971231
【裁判案由】    偽造文書
【裁判全文】
臺灣臺北地方法院刑事判決             97年度易緝字第204號
公  訴  人  臺灣臺北地方法院檢察署檢察官
被      告  甲○○
上列被告因偽造文書案件，經檢察官提起公訴（85年度偵字第28
45號），經本院判決如下：
    主  文
甲○○偽造署押，足以生損害於公眾及他人，處有期徒刑月，
如易科罰金，以銀元佰元即新臺幣玖佰元折算壹日。緩刑貳年
。八十四年十二月二十五日調查筆錄騎縫、更正處、被調查人欄
按印指紋捌枚、及被調查人欄偽造之「吳聰志」署名壹枚均沒收
。
    事  實
一、甲○○前於民國81年服役期間無故離去職役，而經陸軍總司
    令部通緝，猶不知悔改，為免經警查知確實身分，因同居義
    父意外死亡案件有受員警訊問之必要，竟於84年12月25日下
    午4 時20分許，在臺北市○○區○○路102 巷18號2 樓，接
    受新竹市樹林頭派出所員警製作相關筆錄之際，冒稱「吳聰
    志」之年籍資料應訊，而接續於該日調查筆錄相關騎縫、更
    正處按印其指紋，表示係「吳聰志」之指紋印，另於被調查
    人欄上偽造「吳聰志」之署名1 枚，旋交付警察人員收執存
    卷，足生損害於司法調查之正確性及吳聰志。嗣甲○○在員
    警未發覺冒用前，即於84年12月27日上午7 時10分許，至桃
    園憲兵隊，坦承為冒名應訊而接受裁判，始查獲上情。
二、案經臺灣臺灣臺北地方法院署檢察官偵查起訴。
    理  由
一、訊據被告甲○○就於上開時、地冒用其「吳聰志」名義應訊
    ，並於訊問時，接續於調查筆錄被調查人欄偽造「吳聰志」
    之署名、及筆錄相關騎縫、更正處按印其指紋於上，表示係
    「吳聰志」指紋印等情於警訊、偵查、本院審理中（見臺灣
    新竹地方法院檢察署85年度偵字第488 號卷第2 頁、本院97
    年12月29日筆錄）均自白不諱：
  (二)有被告偽簽「吳聰志」署名、指印之84年12月25日調查筆錄
    （同上開卷第7頁）在卷可稽；
  (三)陸軍第三三化學兵群三四○煙幕營85年6 月15日（85）荃忠
    字第350號函（見本院卷第33頁）；
  (四)是依上開證人指述內容及卷附之各項文書、證物等補強證據
    已足資擔保被告於本院調查、審理中所為之上開任意性自白
    之真實性，按據刑事訴訟法第156 條之規定，自得據被告前
    開任意性自白及各該補強證據，採信被告任意、真實之自白
    ，足證被告確有前述假冒「吳聰志」之名應訊，進而偽造「
    吳聰志」署押之犯行無訛。故本件事證明確，被告犯行足以
    認定，應予依法論科。
二、查被告行為後，刑法於94年2 月2 日公布，於95年7 月1 日
    施行。按行為後法律有變更者，適用行為時之法律，但行為
    後之法律有利於行為人者，適用最有利於行為人之法律，現
    行刑法第2 條第1 項訂有明文。此條規定乃與刑法第1 條罪
    刑法定主義契合，而貫徹法律禁止溯及既往原則，係規範行
    為後法律變更所生新舊法律比較適用之準據法，是刑法第2
    條本身雖經修正，但刑法第2 條既屬適用法律之準據法，本
    身尚無比較新舊法之問題，應一律適用裁判時之現行刑法第
    2 條規定以決定適用之刑罰法律，先予辨明。又以本次刑法
    修正之比較新舊法，應就罪刑有關之共犯、未遂犯、想像競
    合犯、牽連犯、連續犯、結合犯，以及累犯加重、自首減輕
    暨其他法定加減原因（如身分加減）與加減例等一切情形，
    綜其全部罪刑之結果而為比較，最高法院95年5 月23日著有
    95年度第8 次刑庭會議決議可資參照。經查：
  (一)刑法第41條修正施行前為：「犯最重本刑為5 年以下有期徒
    刑以下之刑之罪，而受六個月以下有期徒刑或拘役之宣告，
    因身體、教育、職業、家庭之關係或其他正當事由，執行顯
    有困難者，得以1 元以上3 元以下折算1 日，易科罰金。但
    確因不執行所宣告之刑，難收矯正之效，或難以維持法秩序
    者，不在此限。併合處罰之數罪，均有前項情形，其應執行
    之刑逾6 月者，亦同」；再於修正施行後為「犯最重本刑為
    5 年以下有期徒刑以下之刑之罪，而受6 個月以下有期徒刑
    或拘役之宣告者，得以新臺幣1 千元、2 千元或3 千元折算
    一日，易科罰金。」，且修正施行前之易科罰金折算標準，
    依照修正施行前罰金罰鍰提高標準條例第2 條前段（95年7
    月1 日已刪除）規定，就其原定數額提高為1 百倍折算1 日
    ，則本件被告依照行為時之刑法第41條易科罰金折算標準，
    應以銀元3 百元折算1 日，經折算為新臺幣後，以新臺幣9
    百元折算為1 日。經比較上開修正前後之刑法第41條規定及
    易科罰金折算標準，應修正施行前之規定，較有利於被告。
  (二)刑法第74條關於緩刑要件（雖最高法院95年第8 次刑事庭會
    議決議認犯罪在新法施行前，新法施行後，緩刑之宣告，應
    適用新法第74條之規定，惟新舊刑法關於刑之規定，揆之前
    揭說明，應綜其全部之結果，而為比較），被告行為時之刑
    法第74條規定，得為緩刑宣告之情形有以下二種：(1)未曾受
    有期徒刑以上刑之宣告者。(2)前受有期徒刑以上刑之宣告，
    執行完畢或赦免後，5 年以內未曾受有期徒刑以上刑之宣告
    者。修正後之刑法第74條第1 項則規定：(1)未曾因故意犯罪
    受有期徒刑以上刑之宣告者。(2)前因故意犯罪受有期徒刑以
    上刑之宣告，執行完畢或赦免後，5 年以內未曾因故意犯罪
    受有期徒刑以上刑之宣告者。本件被告前未曾受有期徒刑以
    上刑之宣告，有臺灣高等法院被告前案紀錄表在卷可稽，不
    論依修正前後刑法第74條規定皆得宣告緩刑。
  (三)修正前刑法第62條前段關於自首之規定係「必減事由」，新
    修正刑法第62條前段關於自首之規定則係「得減事由」，上
    開關於自首之規定雖屬刑罰裁量之事項，惟既影響行為人之
    刑罰法律效果，應屬法律變更之範疇，而有刑法第二條第一
    項之適用；且關於自首之新舊法比較，因自首之性質無關可
    罰性之判斷或法律效果之形成，故其變更應非以行為時為判
    斷基準，而應依「自首時」作為判斷之基準。本件被告自首
    之時間在新修正刑法生效前，經比較新舊法，以舊法規定「
    必減」對行為人較為有利。
  (四)綜合上述之比較，揆諸前揭最高法院決議及修正後刑法第2
    條第1 項前段、後段規定之「從舊、從輕」原則，自應適用
    被告行為時之法律應適用被告行為時之舊法，故以下未特別
    敘明者，均係指修正前之舊法，核先敘明。
三、按被告在筆錄上偽造他人署押之行為係犯刑法第217 條偽造
    署押罪。被告於同一筆錄上偽署押、指印，雖係分別數行為
    ，然各該於同一刑事案件中之數行為係於同時地或密切接近
    之時地實施侵害之法益，各行為之獨立性極為薄弱，依一般
    社會健全觀念難以強行分離，且於被告冒名應訊，主觀上當
    然有自始至終在各階段中均同為之意思，認各個舉動不過為
    犯罪行為之一部份，故同一刑事案件中之數偽造行為可視為
    一刑事訴訟程序之數個階段，不過係行為接續而完成整個犯
    罪，顯基於單一犯意接續所為，侵害單一法益，應包括於一
    行為予以評價，為接續犯，應論以一罪。被告於犯罪未發覺
    之前，向桃園憲兵隊自首，有該隊製作之筆錄附卷可稽，應
    依刑法第62條之規定減輕其刑。爰審酌被告於犯罪後之翌日
    隨即至憲兵隊為自首，深表其悔意，且於本院審理中亦均坦
    承悔悟，而其所冒名所為應訊之內容並無誤導偵訊之可能，
    其對社會之侵害非大，並衡量其餘之犯罪動機、目的、犯罪
    時所受之刺激、犯罪之手段、犯人之生活狀況、品行、智識
    程度、犯人與被害人平日之關係、犯罪所生之危險或損害、
    犯罪後之態度等一切情狀，量處如主文所示之刑，並諭知易
    科罰金之折算標準。末查，本案被告所為之犯罪時間雖在96
    年4 月24日以前，惟被告早於85年8 月22日即經本院以85年
    北院仁刑往緝字第826 號發布通緝中，至97年12月11日始再
    行到案，此有本案通緝書、及97年12月11日筆錄在卷可稽，
    是被告係於中華民國96年罪犯減刑條例96年7 月16日施行前
    經通緝、且未於96年12月31日前自動歸案接受審判，依據同
    條例第5 條之規定，不得依據該條例減刑，附此敘明。至前
    開偽造之「吳聰志」署押、指紋，應依刑法第219 條規定，
    不問屬犯人與否，併予宣告沒收。查被告前未曾受有期徒刑
    以上刑之宣告，有臺灣高等法院被告全國前案記錄表附卷可
    稽，其因一時失慮，致犯本罪，且犯後坦承犯行，深知悔悟
    ，本院認其經此次科刑教訓後，當益知警惕，應無再犯之虞
    ，因認其所受宣告之刑，以暫不執行為適當，爰併予宣告緩
    刑2 年，以勵來茲，而啟自新。
據上論斷，應依刑事訴訟法第299 條第1 項前段，刑法第2 條第
1 項前段、修正前刑法第217 條第1 項、第219 條、第41條第1
項、第62條、第74條第1 款，刑法施行法第1 條，修正前罰金罰
鍰提高標準條例第1 條前段、第2 條，判決如主文。
本案經檢察官李建論到庭執行職務
中    華    民    國    97    年    12    月    31    日
                  刑事第四庭  法  官  郭惠玲
以上正本證明與原本無異。
如不服本判決應於收受送達後10日內向本院提出上訴書狀，並應
敘述具體理由；其未敘述上訴理由者，應於上訴期間屆滿後20日
內向本院補提理由書（圴須按他造當事人之人數附繕本）「切勿
逕送上級法院」。
中    華    民    國    98    年    1     月    5     日
                              書記官  江虹儀
附錄本案論罪科刑法條全文：
刑法第217條（偽造盜用印章印文或署押罪）
偽造印章、印文或署押，足以生損害於公眾或他人者，處3 年以
下有期徒刑。
盜用印章、印文或署押，足以生損害於公眾或他人者，亦同。


司法院資訊處製作；財團法人民間司法改革基金會備份。
